臺灣板橋地方法院民事判決　　　　　　　93年度訴字第1177號
原　　　告　甲○○
　　　　　　　　　　　　樓
被　　　告　乙○○
上列當事人間請求確認債權存在等事件，經本院於民國94年1月
28日言詞辯論終結，判決如下：
    主  文
確認原告對被告所有如附表一所示土地及建物於民國九十一年十
二月三日所設定債權額新臺幣柒拾伍萬元（登記字號九一板登字
第七五七二二０號）之抵押權所擔保之債權新臺幣柒拾伍萬元之
抵押債權存在。
被告應給付原告新臺幣拾捌萬伍仟伍佰玖拾元。
訴訟費用由被告負擔。
    事實及理由
一、被告未於言詞辯論期日到場，核無民事訴訟法第386 條各款
    所列事由，爰依原告之聲請，由其一造辯論而為判決。
二、按民事訴訟法第247 條所謂即受確認判決之法律上利益，係
    指因法律關係之存否不明確，致原告在私法上之地位有受侵
    害之危險，而此項危險得以對於被告之確認判決除去之者而
    言，故確認法律關係成立或不成立之訴，苟具備前開要件，
    即得謂有即受確認判決之法律上利益，縱其所求確認者為他
    人間之法律關係，亦非不得提起。本件原告主張其係如附表
    一所示不動產之抵押權人。系爭不動產因債務人積欠第一順
    位抵押權人陽信商業銀行股份有限公司（以下簡稱「陽信銀
    行」）債務未償，陽信銀行聲請拍賣抵押物，由台灣金融資
    產服務股份有限公司受理拍賣，拍賣所得價款新臺幣（下同
    ）4,399,000 元，經作成分配表，扣除第一順位抵押債權後
    ，原告可領385,590 元。惟鈞院民事執行處要求原告須提出
    借據正本，而本件消費借貸及擔保清償借款之法律關係，並
    未書立書面契約等語，業據提出台北縣板橋地政事務所他項
    權利證明書影本1 紙、支票暨退票理由單影本各7 紙、台灣
    金融資產服務股份有限公司92年8 月26曰板金拍1 字第693
    號通知影本1 紙、本院92年度板金拍字第693 號分配表影本
    1 紙為證（本院93年度板簡字第822 號卷第9 至16頁），並
    經本院調閱92年度板金拍字第693 號強制執行案卷核實無誤
    ，是以，兩造間有無抵押債權之存在，影響原告就系爭不動
    產之強制執行所得可否分配受償，原告自有即受確認判決之
    法律上利益，合先敘明。
三、原告主張：
  (一)被告前提供其所有台北縣板橋巿江子翠段第二崁小段47之3
    地土地、面積2,007 平方公尺、應有部分10000 分之86，及
    其上建物即板橋巿江子翠段第二崁小段10914 建號、門牌號
    碼台北縣板橋巿懷德街139 巷20弄68號6 樓、面積73.66 平
    方公尺、附屬建物面積11.74 平方公尺、所有權全部（以下
    簡稱「系爭不動產」），設定抵押予原告，擔保債權額750,
    000 元，經完成設定抵押權登記。
  (二)本件債權雖係被告之父即訴外人劉火龍簽發交付合作金庫股
    份有限公司海山分行為付款人、如附表二所示之支票，向原
    告借款1,181,600 元。被告則提供系爭不動產，設定系爭抵
    押權予原告，以擔保上開借款之清償。查系爭不動產因債務
    人積欠第一順位抵押權人陽信銀行債務未償，陽信銀行聲請
    拍賣抵押物，由台灣金融資產服務股份有限公司受理拍賣，
    拍賣所得價款4,399,000 元，經作成分配表，扣除第一順位
    抵押債權後，原告可領385,590 元。惟鈞院民事執行處要求
    原告須提出借據正本，而本件消費借貸及擔保清償借款之法
    律關係，並未書立書面契約。為此，訴請判決如主文第1、2
    項所示。
四、被告未於言詞辯論期日到場，復未提出書狀作任何有利於已
    之聲明或陳述。
五、原告主張被告前提供其所有系爭不動產，設定抵押予原告，
    擔保債權額750,000 元，經完成設定抵押權登記。本件債權
    雖係被告之父即訴外人劉火龍簽發交付合作金庫股份有限公
    司海山分行為付款人、如附表二所示之支票，向原告借款1,
    181,600 元。被告則提供系爭不動產，設定系爭抵押權予原
    告，以擔保上開借款之清償之事實，業據提出台北縣板橋地
    政事務所他項權利證明書影本1 紙、支票暨退票理由單影本
    各7 紙、台灣金融資產服務股份有限公司92年8 月26曰板金
    拍1 字第693 號通知影本1 紙、本院92年度板金拍字第693
    號分配表影本1 紙為證（本院93年度板簡字第822 號卷第9
    至16頁），復經證人劉榮福證述明確（本院93年8 月16日、
    同年11月1 日言詞辯論筆錄，本院卷第22、23、32、33頁）
    ，並經本院調閱92年度板金拍字第693 號強制執行案卷核實
    無誤，被告經合法通知未於言詞辯論期日到場，亦未提出準
    備書狀作何聲明或陳述，自堪信原告之主張為真正。
六、按擔保契約者，謂當事人約定，一方（擔保人）對一定結果
    之發生或不發生，對他方（擔保受益人）負擔保之責，所擔
    保之結果應發生而不發生，或不應發生而發生時，除法律另
    有規定或契約另有約定外，一方應使他方處於如同結果發生
    或不發生之財產上狀態，所擔保之結果，縱與其他債之關係
    有關，擔保契約所生之債權，原則上，不受該債之關係之影
    響。本件借貸法律關係雖因原告借貸金錢予被告之父劉火龍
    而成立，然被告自任債務人，提供其所有之不動產設定第二
    順位普通抵押權予原告，有台北縣板橋地政事務所他項權利
    證明書影本1 紙附卷可稽（本院93年度板簡字第822 號卷第
    9 頁），復經本院調閱92年度板金拍字第693 號強制執行案
    卷核實無誤。被告既以其為抵押債權之債務人，足見其與原
    告之真意，係被告為擔保其父劉火龍之支付（清償）能力，
    於劉火龍未清償系爭借貸債務時，以系爭不動產拍賣所得清
    償本件債務，故系爭擔保契約已經兩造合意而成立。從而，
    原告訴請判決：(一)確認原告對被告所有如附表一所示土地及
    建物於91年12月3 三日所設定債權額750,000 元（登記字號
    91 板 登字第757220號）之抵押權所擔保之債權750,000 元
    之抵押債權存在。(二)被告應給付原告385,590 元，均核屬有
    據，應予准許。
七、訴訟費用負擔之依據：民事訴訟法第78條。
中　　華　　民　　國　　94　　年　　2 　　月　　25　　日
                  民事第二庭    法　官　徐福晉
以上正本係照原本作成
如對本判決上訴，須於判決送達後20日內向本院提出上訴狀
中　　華　　民　　國　　94　　年　　3 　　月　　1 　　日
                                書記官　張玉如
附表一：
┌─┬───────────────────┬─┬────┬────┐
│編│　　土  地  坐　落                    │地│面  積  │權  利  │
│  ├───┬────┬───┬───┬──┤　├────┤        │
│號│縣　巿│鄉鎮○區○　段　│小段  │地號│目│平方公尺│範  圍  │
├─┼───┼────┼───┼───┼──┼─┼────┼────┤
│１│臺北縣│板橋巿  │江子翠│第二崁│47-3│建│2007    │萬分之86│
└─┴───┴────┴───┴───┴──┴─┴────┴────┘
┌─┬───┬───────┬───────┬─────────────┬──┬──────┐
│編│      │              │              │    建物面積（平方公尺）  │權利│            │
│  │建號  │基  地  坐  落│建  物  門  牌├────────┬────┤    │  備    考  │
│號│      │              │              │樓層面積（合計）│附屬建物│範圍│            │
├─┼───┼───────┼───────┼────────┼────┼──┼──────┤
│１│10914 │臺北縣板橋巿江│臺北縣板橋巿懷│6樓層：73.66    │陽台9.07│全部│含共同使用部│
│  │      │子翠段第二崁小│德街139巷20弄 │合計：73.66     │花台2.67│    │分10957建號 │
│  │      │段47-3地號    │68號6樓       │                │        │    │之持分      │
└─┴───┴───────┴───────┴────────┴────┴──┴──────┘
